最高法院刑事判決　　　　　　九十六年度台上字第四六七０號
上　訴　人　甲○○
選任辯護人　葉天來律師
上列上訴人因違反毒品危害防制條例案件，不服台灣高等法院高
雄分院中華民國九十六年六月十一日第二審判決（九十六年度上
訴字第七三五號，起訴案號：台灣高雄地方法院檢察署九十五年
度偵字第二二五一九號），提起上訴，本院判決如下：
    主  文
原判決關於販賣第一級毒品陸罪部分均撤銷，發回台灣高等法院
高雄分院。
其他上訴駁回。
    理  由
一、撤銷發回部分（販賣第一級毒品六罪部分）：
本件原判決認定上訴人甲○○曾犯妨害風化罪，經台灣高雄地方
法院以九十三年度簡字第二七七三號判決判處有期徒刑四月確定
，於民國九十四年十二月十五日執行完畢，猶不知悔改。明知海
洛因經政府公告，列為毒品危害防制條例第二條第二項第一款所
定之第一級毒品，未經許可，不得持有、施用、販賣。竟基於販
賣第一級毒品海洛因營利犯意，以0000000000、00
00000000及0000000000號等行動電話為聯絡
工具，（一）於九十五年八月二十五日十九時，在高雄市○○區
○○街五十號前馬路上，以新台幣（下同）一千元價格，販賣一
小包海洛因供周名進施用。（二）再於九十五年八月二十六日十
九時，在該春陽街五十號十二樓之一內，以五百元價格，販賣海
洛因一小包予周名進；（三）於九十五年八月二十七日二十三時
，在高雄縣鳳山市○○路與瑞大街口，以五百元價格，販賣海洛
因一小包予周名進。（四）另於九十五年八月間某二日，均在高
雄市○○區○○街某公園附近，各以每小包一千元價格，共販賣
海洛因二次供林政位施用。（五）於九十五年八月二十四日十五
時十分許，在高雄市○○區○○街某公園附近，以每小包二千元
價格，販賣海洛因一包給林政位既遂。嗣於（一）九十五年八月
二十四日十五時二十五分許，林政位騎乘機車行經高雄市○○區
○○路之際，因交通違規而遭警攔檢，進而查獲其非法持有前開
第一級毒品海洛因一包（檢驗前０．一九六公克、檢驗後０
．一六公克）。（二）另於九十五年八月二十八日二十時，周名
進在高雄市○○區○○街五十號一樓，為警查獲，供出上情。（
三）嗣警方於九十五年八月二十九日五時四十分許，在高雄縣鳳
山市○○路八十四巷六弄二之三號樓下，再查獲為上訴人運送毒
品之翁義證（另案偵辦中，上訴人此部分販賣第一級毒品犯行未
據起訴。），並扣得第一級毒品海洛因一包（檢驗前０．０六五
公克、檢驗後０．０四公克）。（四）其後警察更至該址屋內查
扣上訴人所有如原判決附表編號至所示之第一級毒品海洛因
三小包（驗後合計淨重０．八五公克、空包裝總重０．五八公克
）、及所使用上開之行動電話三支（含ＳＩＭ卡三張）、帳冊二
張等物品等情，因而撤銷第一審關於上訴人販賣第一級毒品部分
之判決（第一審僅論處上訴人於九十五年八月二十四日販賣第一
級毒品海洛因予林政位部分有罪，其餘上訴人被訴販賣第一級毒
品五罪部分均無罪），改判論處上訴人販賣第一級毒品，陸罪，
均累犯，各處無期徒刑，均褫奪公權終身，固非無見。
惟查刑事訴訟法第一百五十九條之二固規定「被告以外之人於檢
察事務官、司法警察官或司法警察調查中所為之陳述，與審判中
不符時，其先前之陳述具有較可信之特別情況，且為證明犯罪事
實存否所必要者，得為證據」。同法第一百五十九條之三亦規定
，被告以外之人於審判中有該法條各款所列舉情形之一，其於檢
察事務官、司法警察官或司法警察調查中所為之陳述，經證明具
有可信之特別情況，且為證明犯罪事實之存否所必要者，得為證
據。惟事實審法院審認被告以外之人之陳述符合上揭法條所指「
具有可信之特別情況」，自應指明係依憑何項具體事證足認該陳
述具有可資採信之特別情況，始足當之。原審併援引證人周名進
、林政位於警訊時所為不利於上訴人之證述，作為認定上訴人上
揭販賣第一級毒品海洛因六項犯行之證據，係以周名進於法院審
理中因所在不明，經傳喚、拘提未到，周政位於法院審理中所為
不確定伊是否向上訴人購買毒品等語，與其先前於警訊時之陳述
不符，然因周名進警訊之陳述，距案發時間較近，林政位於警訊
之陳述，無來自上訴人在場之壓力或干擾，作為認定其二人於警
訊所為不利於上訴人之證述，具有可資採信之特別情況之理由。
亦即原判決認證人周名進、林政位之警訊陳述具有可信之特別情
況，並未進一步指明依憑何項具體事證足認其二人於警訊之陳述
具有可資採信之特別情況，徒以上揭尚嫌空泛之理由資為認定，
自有未合。（二）關於原判決認定上訴人於九十五年八月間某二
日，先後二次在高雄市○○區○○街某公園附近，各以每包一千
元之價格，販賣海洛因予林政位部分，係依憑林政位於警訊及檢
察官偵查中之指證為唯一證據。然上訴人於偵審中均否認有該部
分被訴犯行。究有何其他事證足資認定林政位於警訊或偵查中之
指證為實在？原審未詳予調查，憑以釐清事實，徒憑周政位上揭
指證認定上訴人犯行，自尚嫌速斷，並有查證未盡之違誤。應認
原判決關於販賣第一級毒品六罪部分，均有撤銷發回更審之原因
。
二、駁回部分（即販賣第二級毒品部分）：
按刑事訴訟法第三百七十七條規定，上訴於第三審法院，非以判
決違背法令為理由，不得為之。是提起第三審上訴，應以原判決
違背法令為理由，係屬法定要件。如果上訴理由狀並未依據卷內
訴訟資料，具體指摘原判決不適用何種法則或如何適用不當，或
所指摘原判決違法情事，顯與法律規定得為第三審上訴理由之違
法情形，不相適合時，均應認其上訴為違背法律上之程式，予以
駁回。本件上訴人甲○○就販賣第二級毒品部分上訴意旨略稱：
上訴人係基於概括犯意，分別於九十五年五月底，同年六月底，
七月底，先後三次，販賣甲基安非他命（下稱安非他命）予龔育
政。原審僅因九十五年七月一日修正施行之刑法，已廢除連續犯
規定，即將本為連續犯之數罪，強予割裂，將上訴人前二次販賣
第二級毒品之犯行，論為連續犯，就上訴人於九十五年七月底之
犯行，認另構成一罪，不成立連續犯，此顯有判決不適用法則或
適用不當之違法等語。
惟查原判決認定上訴人有原判決事實欄所載之販賣第二級毒品安
非他命之犯行。因而撤銷第一審就該部分諭知上訴人無罪之判決
，改判依修正前刑法連續犯規定，論處上訴人連續販賣第二級毒
品，累犯，以及依單一犯罪，論處上訴人販賣第二級毒品，累犯
二項併合處罰之罪刑，已詳予明所依憑認定之證據及理由。並
說明：九十五年七月一日修正施行之刑法第五十六條已廢除連續
犯之規定。上訴人基於概括犯意，於九十五年五月底，同年六月
底，先後二次販賣第二級毒品安非他命予龔育政部分，比較新舊
法規定，應適用對上訴人較有利之修正前刑法第五十六條，即依
連續犯論以一罪。至於上訴人於同年七月底所犯販賣同一毒品予
龔育政之犯行，則已在刑法廢除連續犯規定之後所為，故應認另
成立一罪，並與上揭連續犯罪併合處罰等理由甚詳。核原判決論
斷，尚無不合，難於遽指不適用法則或適用不當之違法。上訴人
就販賣第二級毒品部分之上訴意旨，係徒憑己見，就原判決已論
斷說明之事項，重複為爭辯，任指原判決有上訴意旨指摘之違誤
，核與法律規定得為第三審上訴理由之違法情形不相適合，該部
分上訴違背法律上之程式，應予駁回。
據上論結，應依刑事訴訟法第三百九十七條、第四百零一條、第
三百九十五條前段，判決如主文。
中　　華　　民　　國　九十六　年　　八　　月　 三十 　日
                      最高法院刑事第八庭
                          審判長法官  陳　正　庸
                                法官  賴　忠　星
                                法官  林　開　任
                                法官  宋　　　祺
                                法官  石　木　欽
      本件正本證明與原本無異
                                      書  記  官
中　　華　　民　　國　九十六　年　　九　　月　　七　　日
                                                      ｚ
